臺灣板橋地方法院刑事判決　　　　　　　　　　　　　九十一年度訴字第九九四號
　　公　訴　人　臺灣板橋地方法院檢察署檢察官
　　被　　　告　甲○○　女　四.
右列被告因偽造文書案件，經檢察官聲請簡易判決處刑（九十年度偵字第二○○五一
號），本院改依通常程序判決如左：
    主  文
甲○○無罪。
    理  由
一、公訴意旨略以：被告甲○○於民國九十年七月中旬某日，在臺北縣三重市○○路
    「新龍門市場」之餐廳內，以為乙○○所給予之二紙支票均係要付當日之消費對
    價及小費，而將其中乙紙發票人為劉媛珠、付款人為臺北第五信用合作社中山分
    社、發票日為九十年八月十日，票號為ＣＴ0000000號（聲請書誤植為Ｃ
    Ｔ0000000號）、金額為新臺幣一萬九千二百十五元之支票乙紙（下稱為
    系爭支票），委其不知情之店內小姐黃秀娟，於該支票之背面，偽簽乙○○之名
    ，並於同年八月初，持該支票向丙○○借取現金行使之，足生損害於乙○○，因
    認被告涉犯刑法第二百十六條、第二百十條之罪嫌。
二、按犯罪事實應依證據認定之，無證據不得推定其犯罪事實；又不能證明被告犯罪
    者，應諭知無罪之判決，刑事訴訟法第一百五十四條、第三百零一條第一項分別
    定有明文。又犯罪事實之認定，應憑真實之證據，倘證據是否真實尚欠明確，自
    難以擬制推測之方法，為其判斷之基礎；而認定犯罪事實之證據係指足以認定被
    告確有犯罪行為之積極證據而言，該項證據自須適合於被告犯罪事實之認定，始
    得採為斷罪資料，最高法院著有五十三年臺上字第六五六號、二十九年上字第三
    一０五號判例。且刑事訴訟上證明之資料，無論其為直接或間接證據，均須達於
    通常一般之人均不致有所懷疑，而得確信其為真實之程度，始得據為有罪之認定
    ，若其關於被告是否犯罪之證明未能達此程度，而有合理懷疑之存在，致使無從
    形成有罪之確信，根據「罪證有疑，利於被告」之證據法則，即不得遽為不利被
    告之認定，亦有最高法院七十六年度臺上字第四九八六號判例可資參照。
三、公訴人認被告涉有右開犯罪，無非係以(一)被告甲○○之自白；(二)被害人乙○○之
    指陳；(三)證人丙○○之證詞；(四)系爭支票正反面影本等，為其論據。訊之被告則
    堅詞否認有何犯行，辯以該支票係乙○○於九十年七月十一日在其經營之餐廳內
    為支付餐飲費用而交付，取得當時支票背面本即有之乙○○簽名，並非伊所為，
    而另紙六千三百元之支票則係乙○○在九十年六月三十日所給等語。
四、經查：系爭支票係外號「小莉」之被告交付予丙○○，嗣經丙○○提示兌付，因
    已辦理止付而遭退票之事實，為被告自承不諱在卷，核與證人丙○○於警訊及偵
    查中之供述相符，復有系爭支票、退票理由單、掛失止付票據提示人資料查報表
    、票據掛失止付通知書、遺失票據申報書各乙份（以上均影本）在卷可稽。而證
    人乙○○雖堅指系爭支票背面「乙○○」之簽名非其所為，且當日伊僅交付乙紙
    七千元之支票予被告充為支付消費款項之用，返家後發現系爭支票不見，次日即
    辦理止付通知，嗣銀行通知有人提示，伊見支票背面有「小利」之署名，方知是
    被告，而伊自始至終僅於當日給被告乙張七千元之支票而已，除此之外未曾給過
    被告任何支票云云，惟：
  1.證人即上開餐廳當時之服務人員朱聰明到庭證稱：「當時是買單，乙○○到我們
    餐廳吃飯，當時買單時，他就拿這張支票給被告，被告拿給我時，就跟我說要在
    背面註明是乙○○給的票，並要我交給櫃台，但我當時拿到的時候，上面就已經
    有簽乙○○的名字，我就在上面用鉛筆註明小利，表示是被告拿給我的，我就拿
    去交給櫃台，乙○○的名字，也是用鉛筆寫的。」、「（問：提示支票影本，是
    否是這張支票？」是這張沒錯。小利是我寫的。乙○○的姓名是我當時就有看到
    。」等語（參本院九十一年七月十二日訊問筆錄），核與被告所稱自乙○○處取
    得系爭支票時背面原即有「乙○○」簽名之辯詞相符。
  2.本院依被告之聲請向陽信商業銀行延吉分行調取票號ＡＡ0000000、帳號
    為○○一五○九之九、發票日為九十年七月十八日、金額為六千三百元之支票影
    本乙紙，其背面亦有「乙○○」之簽名，此有該銀行九十一年九月二日陽信延吉
    字第九一○○○三四號函附上開支票正反面影本卷可稽，並經本院當庭勘驗該支
    票正本紀錄在卷。而該紙支票背面之「乙○○」簽名，核與證人乙○○在本院筆
    錄及證人結文上所為之簽名形式相符，堪信為證人乙○○所交付，顯見證人乙○○確曾有在其他交付予被告之支票上背書之情形。而卷附系爭支票背面之「乙○○」簽名雖與上開簽名並非完全一致，然該簽名字體大、筆觸外放不拘謹、字跡
    潦草，其基本形式與上開證人乙○○之簽名有若合相符之處，參酌證人乙○○在
    警詢中陳稱當日係至被告店中飲酒等情，似亦不能排除此係因酒後控制力減低致
    其簽名未能與平常所為完全相同，並忘記曾交付該紙支票予被告之可能性。況系
    爭支票並未記載受款人，依票據法之規定被告或丙○○可自行提示兌領，無需先
    經由乙○○之背書轉讓，則被告應無甘冒偽造文書之罪責而在票背偽造乙○○簽
    名之動機與必要。從而系爭支票背面之「乙○○」簽名是否確係被告所為，尤非
    無疑。
  3.又被告雖於偵查中陳稱系爭支票背面「乙○○」之背書係其委由店內會計「黃秀
    娟」所寫云云（參偵查卷第二十六頁、第三十頁），然被告在警詢即已明確供陳
    取得支票時票背即已有「乙○○」之簽名等語（參偵查卷第三頁背面），此與其
    在本院審理中所辯一致，是以其在偵查中所為上開陳述是否屬實，猶有斟酌之餘
    地。且被告於本院審理中亦輒有未瞭解訊問內容即任為供述，以致所供前後不一
    之情形，參以其教育程度僅為國小肆業（參偵查卷第三頁），實不宜單以其偵查
    中之供述即認該簽名係其命人所為。而被告在警詢及本院審理中所稱乙○○交付
    系爭支票時票背即已有該項簽名之辯詞，既與證人朱聰明所為證述相為合致，堪
    信應與事實相符。
  4.綜上所述，證人乙○○所稱未交付系爭支票及背書等情，除其指述外並無其他事
    證可佐，其真實性尚難得其確認；而證人朱聰明明確證述系爭支票票背原即有「
    乙○○」之簽名，與被告所辯一致，又被告亦無在票背偽造乙○○簽名之動機與
    實益，自難遽認其有偽造系爭支票背書之行為。此外，復查無其他事證可認被告
    有何犯行，依前開之說明及罪疑唯輕之刑事訴訟原則，被告之罪嫌尚屬未能證明
    ，本院應為其無罪之諭知。
據上論斷，應依刑事訴訟法第四百五十二條、第三百零一條第一項，判決如主文。
本案經檢察官候靜雯到庭執行職務。
中      華      民      國      九十一      年    十    月    二十三    日
                                  臺灣板橋地方法院刑事第二庭
                                          法  官  楊  博  欽
右正本證明與原本無異。
如不服本判決，應於判決送達後十日內，向本院提出上訴狀。
                                          書記官  潘  文  賢
中      華      民      國      九十一      年    十    月    二十三    日
